臺灣板橋地方法院民事裁定　　　　　　　 100年度聲字第95號
聲　請　人　張芝菡
上列聲請人因與彰化商業銀行股份有限公司等清償債務強制執行
事件，聲請司法事務官迴避，本院裁定如下：
    主    文
聲請駁回。
聲請訴訟費用由聲請人負擔。
    理    由
一、按法官有下列各款情形之一者，應自行迴避，不得執行職務
    ：一、法官或其配偶、前配偶或未婚配偶，為該訴訟事件當
    事人者。二、法官為該訴訟事件當事人八親等內之血親或五
    親等內之姻親，或曾有此親屬關係者。三、法官或其配偶、
    前配偶或未婚配偶，就該訴訟事件與當事人有共同權利人、
    共同義務人或償還義務人之關係者。四、法官現為或曾為該
    訴訟事件當事人之法定代理人或家長、家屬者。五、法官於
    該訴訟事件，現為或曾為當事人之訴訟代理人或輔佐人者。
    六、法官於該訴訟事件，曾為證人或鑑定人者。七、法官曾
    參與該訴訟事件之前審裁判或仲裁者；又遇有下列各款情形
    ，當事人得聲請法官迴避：一、法官有前條所定之情形而不
    自行迴避者。二、法官有前條所定以外之情形，足認其執行
    職務有偏頗之虞者，民事訴訟法第32條、第33條第1 項定有
    明文。而聲請法官迴避，應舉其原因，向法官所屬法院為之
    。前項原因及前條第二項但書之事實，應自為聲請之日起，
    於三日內釋明之。且釋明事實上之主張者，得用可使法院信
    其主張為真實之一切證據。但依證據之性質不能即時調查者
    ，不在此限，民事訴訟法第34條第1 、2 項及第284 條復有
    明文。再按最高法院69年台抗字第457 號判例意旨「民事訴
    訟法第33條第1 項第2 款規定推事有應自行迴避而不自行迴
    避以外之情形，足認其執行職務有偏頗之虞，據而聲請推事
    迴避者，應以推事對於訴訟標的有特別利害關係，或與當事
    人之一造有密切之交誼或嫌怨，或基於其他情形客觀上足疑
    其為不公平之審判者為其原因事實，若僅憑當事人之主觀臆
    測，或不滿意推事進行訴訟遲緩，或認推事指揮訴訟欠當，
    則不得謂其有偏頗之虞」參照。又依「本法所定事件，依法
    律移由司法事務官處理者，除別有規定外，適用本節之規定
    。」民事訴訟法第240 條之1 著有明文。而依其立法理由並
    指明「至於本節所未規定者，自仍應適用本法就各該事件原
    為法官處理而設之相關規定。」。本件聲請司法事務官迴避
    之事件，為民事訴訟法司法事務官之處理程序一節未規定之
    事項，自仍應適用民事訴訟法就各該事件原為法官處理而設
    之前揭相關之規定，合先敘明。
二、本件聲請意旨略以：鈞院98年度司執字第48562 號清償債務
    強制執行事件，由司法事務官李信良處理，惟李信良涉有收
    受賄賂之事實，有蒐證錄音檔及錄音譯文各1 份可稽，現全
    案正由臺灣板橋地方法院檢察署以100 年度交查字第81號偵
    查中。又李信良司法事務官於上開強制執行事件中有關聲請
    人財產權益事項，對於聲請人依法聲請、聲明、異議之請求
    ，皆遭李信良司法事務官以無理由逐一駁回，司法事務官李
    信良對於前開案件之訴訟標的具有特別利害關係，且與當事
    人之一造有密切之交誼或嫌隙，是依論理法則及經驗法則判
    斷，難認全案審理程序符合中立原則而無偏頗，確有客觀上
    不公平之情事，非僅聲請人主觀上疑其不公，乃係有客觀事
    證為憑而為聲請。為此，請求核予迴避之裁定等語。
三、聲請人主張承辦本院98年度司執字第48562 號強制執行事件
    之司法事務官，有足認其執行職務偏頗之迴避事由，係以聲
    請人與上開強制執行事件買受人李敏如之代理人徐右諺言談
    ，而知悉司法事務官涉有收取賄賂，並提出光碟錄音為佐，
    惟經本院通知關係人徐右諺到庭結證稱：「（法官問：你跟
    本件執行之司法事務官李信良有無私交？）證人答：沒有。
    」「（法官問：你有沒有送過司法事務官及書記官金錢或禮
    物？）證人答：沒有。」「（法官問：債務人張芝菡有沒有
    問過你有沒有送禮物給司法事務官？）證人答：沒有。」「
    （法官問：你有沒有跟他講沒有超過壹仟元不要想太多？）
    證人答：那天執行（強制點交）是從下午2 點半到凌晨3 點
    多，時間很長，我沒有講這句話。」等語，經本院當庭撥放
    錄音光碟，雖將電腦音量調至最大，惟聲音甚小且有部分雜
    音，無法很清楚聽到所談之內容，但可微微聽到一女之聲音
    ，並有一男之對話，經訊之證人徐右諺，「（法官問：這是
    你與聲請人張芝菡的對話嗎？）證人答：當天是大約是十一
    點多至凌晨一點間，我們幫聲請人找到搬家公司，並付了五
    萬元的搬家費用給張芝菡，房子找到之後因為晚上十一點有
    些社區是不准搬家，我是拜託房屋仲介去向管理委員會及總
    幹事情商，讓我們在晚上十一點以後搬家可以使用電梯，這
    段話是在聲請人租好房屋的客廳的對話內容，聲請人是問我
    說在執行過程中是否有無包紅包，我說有這是差旅費，我說
    差旅費不是直接拿現金，我是用紅包包個拿給那天協助執行
    的警察（中和二分局偵查隊及積穗派出所員警），所以他誤
    認是包給司法事務官及書記官。因為當天我有聲請警察協助
    的傳真（庭呈），所以我有聲請女警協助。我有準備了十五
    、六個紅包，包括鎖匠在內，但沒有發完。」等語，並有證
    人徐右諺於本件執行強制點交前以傳真聲請本院民事執行處
    函請轄區警局派警察協助執行點交之傳真1 紙附卷可參，且
    觀之聲請人之錄音譯文，「我問你，司法事務官你跟他們點
    交完後，你包多少錢給他們？」，錄音時間係在1 分6 秒，
    如按一般正常對話，應在聲請人講完後之3 至5 秒間回答，
    始符常情，乃證人徐右諺之「不會超過一千塊啦，你不要想
    太多。」談話，錄音時間係在1 分24秒，有聲請人之錄音譯
    文附卷可參，其間相差18秒，顯不符常情；且按一般民事執
    行，於警察到場協助執行，均由執行債權人當場按到場警察
    人數墊付警察之旅費，而當日到場協助之警察共計6 人，其
    領取旅費共計新台幣（下同）3000元，亦有新北市政府警察
    局中和第二分局偵查隊及警備隊警員共計6 人簽具之收據1
    紙附卷可佐（參本院上開執行卷四99年12月30日執行筆錄後
    ），是證人徐右諺所證其係在談給警察之差旅費（按每人50
    0 元），應堪採信。是無法僅憑聲請人與他人之對話錄音片
    段，於無其他確切證據之情形下，即謂本院司法事務官李信
    良有何執行職務偏頗之情事。又聲請人其他所列舉之原因，
    經本院調閱上開強制執行卷，有關聲請人所為之聲請、聲明
    或異議，司法事務官於駁回之各裁定中，均予以說明理由，
    且聲請人對該裁定如有不服，並得向法院聲明異議而為救濟
    ，自亦難僅以聲請人之聲請、聲明或異議均遭駁回，即謂司
    法事務官執行職務有偏頗之虞。此外，聲請人並無其他相關
    事證可供即時調查審酌，或釋明相對人有何對於前開案件之
    訴訟標的具有特別利害關係，或與當事人之一造有密切之交
    誼或嫌怨等情，則聲請人之聲請迴避與上述所謂足認執行職
    務有偏頗之虞之情形不合，自無可採。從而，本件聲請人並
    未具體提出可供審酌之事證，其指司法事務官執行上開強制
    執行事件有偏頗之虞之情節，洵非可採，其聲請司法事務官
    迴避，為無理由，應予駁回。
四、依民事訴訟法第95條、第78條，裁定如主文。
中    華    民    國   100    年    5     月    16    日
                  民事第三庭    審判長法  官  陳財旺
                                      法  官  陳映如
                                      法  官  林錫凱
能以上正本係照原本作成。
如對本裁定抗告須於裁定送達後10日內向本院提出抗告狀，並應
繳納抗告費新台幣1,000 元。
中    華    民    國   100    年    5     月    16    日
                                      書記官  羅麗娟